臺灣士林地方法院交通事件裁定        100年度交聲字第951號
原處分機關  臺北市交通事件裁決所
異  議  人
即受處分人  林椿輝
上列異議人即受處分人因違反道路交通管理處罰條例案件，對於
臺北市交通事件裁決所於民國100年9月20日所為之處分（原處分
案號：北市裁罰字第裁22-AEY531217號），聲明異議，本院裁定
如下：
    主  文
原處分關於林椿輝汽車駕駛人，駕駛汽車經測試檢定酒精濃度超
過規定標準，處罰鍰新臺幣肆萬伍仟元部分撤銷。
前揭撤銷部分，林椿輝不罰。
其餘異議駁回。
    理  由
一、原處分意旨略以：異議人即受處分人林椿輝於民國99年5 月
    27日晚間11時54分許，騎乘車牌號碼CLV-578 號重型機車行
    經臺北市南港區○○○路○段126號前，經警攔停進行呼氣酒
    精濃度測試，當場測得其呼氣酒精濃度達0.78MG/L，超過規
    定標準，爰依道路交通管理處罰條例第35條第1項第1款之規
    定，裁處異議人罰鍰新臺幣（下同）45,000元，異議人已繳
    送駛執照吊扣12個月，並應參加道路交通安全講習。
二、異議意旨略以：異議人因前揭時地之違規行為，業經移送法
    院檢察署檢察官偵辦，檢察官對異議人為緩起訴處分，並命
    異議人應向指定之公益團體提供80小時之義務勞務，異議人
    已完成，請法官將酒駕罰金取消，為此聲明異議等語。
三、按汽車駕駛人飲用酒類後其吐氣所含酒精濃度超過每公升0.
    25毫克以上者，不得駕車，道路交通安全規則第114 條第2
    款定有明文；又按汽車駕駛人，駕駛汽車經測試檢定酒精濃
    度超過規定標準者，處15,000元以上60,000元以下罰鍰，並
    當場移置保管該汽車及吊扣其駕駛執照1 年，且應接受道路
    交通安全講習，道路交通管理處罰條例第35條第1 項第1 款
    、第24條第1 項第2 款亦規定甚明。
四、復按酒後駕車為一個交通違規行為，有關其處罰效果之罰鍰
    、吊扣駕駛執照與施以道路交通安全講習等與該交通違規行
    為是否存在均無從分離。法院審理時應先確定受處分人是否
    確有交通違規行為事實，再決定原處分機關所適用之法律有
    無錯誤（臺灣高等法院暨所屬法院98年法律座談會刑事類提
    案第23號、第37號審查意見參照）。本件受處分人雖對原處
    分機關關於吊扣駕照及道安講習部分處分無意見，僅請求免
    除原處分裁處之罰鍰，惟原處分裁處罰鍰、吊扣駕照、施以
    道安講習，均與其交通違規行為是否存在無從分離，揆諸上
    開說明，本院自應併予審理，合先敘明。
五、經查：
(一)異議人因本件同一違規行為涉犯刑法第185 條之3 酒後駕車
    之公共危險罪，經臺灣士林地方法院檢察署檢察官於99年7
    月16日以99年度偵字第8309號案件為緩起訴處分，其緩起訴
    處分期間為1年，異議人應於緩起訴處分確定後8個月內該署
    指定之政府機關、政府機構、行政法人、社區或其他符合公
    益目的之機構或團體提供80小時之義務勞務之緩起訴條件，
    該緩起訴處分嗣於99年8 月16日經臺灣高等法院檢察署以99
    年度上職議字第10979 號案件為駁回再議之處分而告確定，
    異議人於100年1月14日完成上開緩起訴條件之事實，業經本
    院調閱臺灣士林地方法院檢察署99年度偵字第8309號全案卷
    宗查核屬實。經核閱該卷宗，異議人對於上開違規事實坦承
    不諱，且有呼氣酒精濃度測試單1 紙在卷可參，異議人確有
    原處分機關所指酒後駕車之交通違規事實，合先敘明。
(二)按道路交通管理處罰條例所規定之罰則本質上係屬行政罰，
    此由該條例中就交通違規行為所定法律效果包括罰鍰、記點
    、吊扣證照、講習等行政罰觀之甚明（參照行政罰法第1 條
    、第2 條將罰鍰、吊扣證照、講習等處分均定為行政罰），
    是違反道路交通管理處罰條例之裁罰事件，自有行政罰法之
    適用。次按行政罰法第26條規定：「一行為同時觸犯刑事法
    律及違反行政法上義務規定者，依刑事法律處罰之。但其行
    為應處以其他種類行政罰或得沒入之物而未經法院宣告沒收
    者，亦得裁處之。前項行為如經不起訴處分或為無罪、免訴
    、不受理、不付審理之裁判確定者，得依違反行政法上義務
    規定裁處之。」，其所揭示之所謂「一事不二罰」原則，探
    究其立法目的，無非以一行為同時觸犯刑事法律及違反行政
    法上義務規定時，由於刑罰與行政罰同屬不法行為之制裁，
    而刑罰之懲罰作用較強，依刑事法律處罰即足資警惕，實無
    一事二罰再處行政罰之必要，但罰鍰以外之沒入或其他種類
    行政罰，因兼具維護公共秩序之作用，為達行政目的，行政
    機關仍得併予裁處。又此所稱「其他種類行政罰」，依行政
    罰法第2 條規定，係指違反行政法上之義務應受「裁罰性之
    不利處分」而言，依該條規定，應包括限制或禁止行為之吊
    扣證照處分、警告性之講習在內。至於刑事訴訟法第253 條
    之1 所指之緩起訴處分，係介於起訴與微罪職權不起訴間之
    緩衝設計，而在內容及要件上與依刑事訴訟法第252 條所為
    之不起訴處分均有所不同，又檢察官對被告為緩起訴處分時
    ，依刑事訴訟法第253 條之2 第1 項規定對被告所為之指示
    及課予之負擔，雖非刑罰，但對被告迭有財產減少及自由受
    限之影響，性質上可謂刑事處分，且緩起訴制度雖以特別預
    防為優先考量，但在具體個案決定上，實亦達到一般預防的
    作用及報應理念，基於一行為不二罰原則，異議人既已就其
    行為受到刑事處分，自不應因同一行為再受到國家的處罰（
    臺灣高等法院暨所屬法院96年法律座談會刑事類提案第36號
    研討結果參照）。又緩起訴處分確定後雖有使被告免於刑事
    訴追之效果，與不起訴處分之效果相同，但觀諸刑事訴訟法
    第253 條之1 第1 項係於91年2月8日增訂，行政罰法則於94
    年2月5日公布，制定在後之行政罰法第26條第2 項僅臚列「
    不起訴處分或為無罪、免訴、不受理、不付審理之裁判確定
    者」，得依違反行政法上義務規定裁處之，並未將「緩起訴
    處分」此一要件納入規範，則此立法意旨應係立法者有意排
    除，而非法律漏洞。故檢察官為緩起訴處分時，如已對異議
    人課予指示及負擔，應視為異議人已依刑事法律受到處罰，
    則於緩起訴處分確定後，除法律另有特別規定外，自不得再
    處以行政罰鍰。從而，汽車駕駛人之酒後駕車行為，經測試
    檢定酒精濃度超過規定標準時，其既違反道路交通管理處罰
    條例第35條第1項第1款所定之行政法上義務，同時又觸犯刑
    法第185條之3公共危險罪之刑事法律，則道路交通主管處罰
    機關依上開行政罰法第26條第1 項但書規定，得對異議人處
    以其他種類行政罰之情形外，關於罰鍰部分，則應依行政罰
    法第26條及道路交通管理處罰條例第10條規定，移送地方法
    院檢察署處理。於移送後，除有行政罰法第26條第2 項所定
    不起訴等事由及其他法律另有規定，得依違反行政法上義務
    規定另行裁處者外，即不得再依道路交通管理處罰條例第35
    條第1項第1款規定，裁處異議人罰鍰之行政罰。
(三)查本件異議人因同一酒後駕車行為，同時觸犯刑法第185 條
    之3 之公共危險罪，經檢察官為附條件緩起訴處分確定，異
    議人亦依限完成緩起訴所附條件之事實，業如前述，其緩起
    訴所附義務勞務，雖非刑法所定刑罰之種類，然已對異議人
    名譽、心理產生相當制約並影響異議人之自由等權利，揆諸
    前揭規定及說明，上開緩起訴處分已產生實質刑罰效果，應
    實質該當行政罰法第26條第1 項之「依刑事法律」之處罰效
    果，而非不起訴處分甚明，是以，不得再就異議人同一行為
    裁處「其他種類行政罰」、「沒入」以外之行政罰。至於道
    路交通管理處罰條例第35條第8 項固規定：「前項汽車駕駛
    人，經裁判確定處以罰金低於本條例第92條第4 項所訂最低
    罰鍰基準規定者，應依本條例裁決繳納不足最低罰鍰之部分
    。」，亦即倘駕駛人所支付之緩起訴處分金，未達道路交通
    管理處罰條例第92條第4 項所定最低罰緩基準規定者，固須
    補繳不足最低罰緩部分，惟本件緩起訴處分所附條件係命異
    議人為義務勞務，並非給付金錢，自無比較基準，即不生前
    揭法條所定補繳不足最低罰鍰之差額問題。
(四)綜上所述，原處分機關對於異議人同一違規行為經檢察官緩
    起訴期滿未經撤銷後，仍依道路交通管理處罰條例第35條第
    1項第1款規定，裁處異議人罰鍰45,000元，與法有違（臺灣
    高等法院臺中分院99年度交抗字第91號、臺灣高等法院98年
    度交抗字第3059號裁定均同此意旨），應認異議人此部分異
    議有理由，應由本院將原處分撤銷，並自為裁定如主文第2
    項所示，以資適法。至原處分機關依道路交通管理處罰條例
    第24條第1項第2款、第35條第1項第1款規定，另裁處異議人
    吊扣駕照及施以道路交通安全講習部分，均係行政罰法第26
    條第1項、第2條所規定之其他種類行政罰，為維護交通安全
    ，促使駕駛人於飲酒後能知所警惕，依行政罰法第26條第1
    項但書之規定，仍得裁處之，是以，原處分機關關於異議人
    此部分之裁處，於法並無違誤，此部分聲明異議為無理由，
    應予駁回。
據上論斷，應依道路交通事件處理辦法第18條、第19條前段，裁
定如主文。
中    華    民    國   100    年    10    月    14    日
                  臺灣士林地方法院交通法庭
                            法  官  李宛玲
以上正本證明與原本無異。
如不服本裁定應於送達後 5日內向本院提出抗告狀。
                            書記官  李佳姿
中    華    民    國   100    年    10    月    17    日